臺灣臺南地方法院刑事判決　　　　　　 95年度交訴字第241號
公　訴　人　臺灣臺南地方法院檢察署檢察官
被　　　告　甲○○
選任辯護人　林樹根律師
　　　　　　洪茂松律師
　　　　　　邱麗妃律師
上列被告因過失致死案件，經檢察官提起公訴（95年度偵字第
14775號），本院判決如下：
    主  文
甲○○因過失致人於死，處有期徒刑肆月，如易科罰金，以銀元
參佰元即新台幣玖佰元折算壹日；緩刑貳年。
    事  實
一、甲○○於民國95年6月27日上午，駕駛車牌號碼H5C-555號重
    型機車，沿臺南市○○路○段由東向西方向行駛，於同日上
    午7時35分許，行經臺南市○○路○段354號前時，本應注意
    車前狀況，以避免發生碰撞之危險，而依當時天候為晴、視
    距良好、路面無缺陷、無障礙物，又無不能注意之情形，竟
    疏未注意，而與黃美所駕駛違規橫越雙黃線之2輪電動車發
    生碰撞，致黃美受有：「頭部傷併左側硬腦膜下出血」等傷
    害而重度昏迷，經送奇美醫院急救無效，經醫師宣告不治，
    送返家中後於95年7月1日0時30分許死亡。
二、案經黃美之子丙○○告訴及臺南市警察局第三分局報請臺灣
    臺南地方法院檢察署檢察官偵查起訴。
    理  由
甲、程序部分：被告對於檢察官提出之證據方法，就證據能力部
    分均無意見。(見本院卷第19、26頁)
乙、實體部分：
一、訊據被告甲○○對於上揭於95年6月27日上午，駕駛車牌號
    碼H5C-555號重型機車，沿臺南市○○路○段由東向西方向行
    駛，於同日上午7時35分許，行經臺南市○○路○段354號前
    時，與黃美所駕駛違規橫越雙黃線之2輪電動車發生碰撞，
    導致黃美受有：「頭部傷併左側硬腦膜下出血」等傷害而死
    亡之事實，並不否認，此部分事實且有：
    財團法人奇美醫院診斷證明書 (見95年度相字第933號卷
      ，以下簡稱偵卷第15、16頁) 。
    道路交通事故現場圖(見偵卷第1頁)。
    道路交通事故調查報告表(一)、(二)(見偵卷第19、20頁)。
    道路交通事故照片30幀(見偵卷第21至25頁)。
    勘驗筆錄 (見偵卷第37頁)、臺灣臺南地方法院檢察署相
      驗屍體證明書 (見偵卷第38頁)、臺灣臺南地方法院檢察
      署法醫驗斷書 (見偵卷第39至44頁)、相驗照片14幀 (見
      偵卷第94至97頁)。
    等件為證，此部分事實當可認定。
二、惟被告矢口否認有過失致死犯行，辯稱：
    基於交通安全之信賴保護原則，被告信賴被害人不會闖越
      雙黃線進入被告之車道。
    車禍現場人車往來頻繁，慢車道已為攤販占據，被告被迫
      行駛於快車道，而靠近雙黃線，被害人逆向行駛而來，被
      告無法向右閃避。
    肇事地點速限每小時50公里，被告之煞車痕僅長6公尺，
      推測被告機車時速僅每小時28至36公尺，以平均時速32公
      里計算，至少需要17至26.5公尺之安全距離才能反應迴避
      。被害人突然闖入被告車道被告前方，被告根本沒有足夠
      迴避反應之時間與距離，並提出「煞車距離與車速關係圖
      」為據 (見本院卷第27頁)。
    云云。
三、經查：
  (一)依一般人於行車時突遭狀況之「反應時間」，即預見狀況至
    踩煞車之時間，約為0.8秒；「制動時間」，即踩煞車至煞
    痕起點之時間，約為0.2至0.5秒，此有警政署交通事故處理
    種子教官班教官張漢威先生所著之車輛肇事鑑定之研究一書
    第3、4頁可稽，足認被告見被害人電動車駛入其車道前約
    0.8秒後即啟動煞車，並在約0.2至0.5秒後煞車啟動，並在
    路面遺留煞車痕，亦即被告在煞車啟動前之1秒至1.3秒前即
    已對於路況有所「反應」，被告辯稱其並無「反應」之時間
    與距離云云，尚不足採。
  (二)被告雖提出國立交通大學行車事故鑑定研究中心製作之「煞
    車距離與車速關係圖」1紙 (見本院卷第27頁)，並主張被告
    遺留地面之煞車痕僅6公尺，推算其肇事當時車速僅約每小
    時32公里，而主張沒有迴避本件肇事之足夠距離云云。然查
    煞車痕長短與車速間之關係涉及地面與車輛之輪胎間之摩擦
    係數之大小，影響因素極多，如車重、胎寬、胎紋、煞車結
    構、路面雜物（如細砂、細石等），其中一項因素變動即有
    可能造成極大之差距。況被告於煞車後在路面遺留6公尺之
    煞車痕跡後車身打橫 (即呈南北方向)與地面滑行2.8公尺後
    撞擊被害人電動車，撞擊後再將電動車以呈橫向 (即南北方
    向)之方式向前 (即向西方)推擠，此有肇事現場圖與現場照
    片可稽 (見本院卷第8、22、23頁)均足認肇事前被告之車速
    甚快，撞擊力道甚大，而不適用上揭被告所提出以「單純煞
    車」狀況下為基準而製作出之「煞車距離與車速關係圖」。
  (三)按車輛行駛時，駕駛人應注意車前狀況，並隨時採取必要之
    安全措施，道路交通安全規則第94條定有明文。本件被告肇
    事時既知該處為市○○路邊攤販與人車極多，無法於慢車道
    上行駛，僅得於快車道上靠近雙黃色行車分向線行駛，自不
    應以上述之高速於肇事路段行駛。再參酌被告自其煞車痕起
    點至撞擊被害人電動車時止，其間距離長達8.8近9公尺，距
    離甚長。再依肇事當時天候為晴、視距良好、路面無缺陷、
    無障礙物等並無不能注意之情形，此有道路交通事故調查報
    告表(一) (見偵卷第19頁)可稽。已足認被告縱然行經人車攤
    販多之肇事地點，如謹慎慢行，注意車前狀況，亦足以避免
    發生此次碰撞之危險，其竟疏未注意，而與黃美所駕駛之電
    動車發生撞擊，其肇事自有過失。
  (四)次按駕駛人駕駛車輛，應遵守道路交通標誌、標線、號誌之
    指示，被害人違規時之道路交通安全規則第90條定有明文。
    又按雙黃實線設於路段中，用以分隔對向車道，並雙向禁止
    超車、跨越或迴轉，道路交通標誌標線號誌設置規則第149
    條第1項第1款第8目亦有明文。本件被害人黃美駕駛2輪電動
    車，違規橫越雙黃線，亦有過失，且為本件肇事之主因；被
    告甲○○駕駛普通重型腳踏車，未注意車前狀況，僅為本件
    肇事次因，此亦有臺灣省臺南區車輛行車事故鑑定委員會臺
    南區950610案鑑定意見書1紙附卷可稽 (見偵卷第50頁)。然
    被告之過失既與被害人之過失併合為本件肇事原因，被告自
    不得因被害人之過失而主張解免自己之責任，附此敘明。
  (五)被害人確因本件車禍事故，受有上揭傷害而死亡，有上揭證
    據足以證明，故本件被告過失駕車肇事行為，與被害人之死
    亡結果間，自具有相當之因果關係。
  (六)綜上所述，本案事證明確，被告過失致死犯行，堪以認定。
四、新舊法比較：
  (一)按被告行為後，刑法及刑法施行法業於94年2月2日經總統
　　以華總一義字第09 4000149 01號令修正公布，並於95年7月
  　1日施行（下稱新刑法，修正前刑法下稱舊刑法），參酌最
    高法院95年5月23日刑事庭第8次會議決議，新刑法第2條第1
    項之規定，係規範行為後法律變更所生新舊法律比較適用之
    準據法，於新刑法施行後，應適用新刑法第2條第1項之規定
    ，為「從舊從輕」之比較。
  (二)修正前刑法第41條第1項前段規定易科罰金，得以1元以上3
    元以下折算壹日，又依被告行為時之易科罰金折算標準，修
    正前罰金罰鍰提高標準條例第2條前段（現已刪除）規定，
    就其原定數額提高為100倍折算1日，則本件行為時之易科罰
    金折算標準，至多以銀元300元折算1日，經折算為新臺幣後
    ，應以新臺幣900元折算為1日。惟修正後刑法第41條第1項
    前段則規定易科罰金，得以新臺幣1,000元、2,000元、3,00
    0 元折算壹日，以舊法有利被告。而依95年6月14日修正公
    布、同年7月1日施行之刑法施行法第1條之1規定：「中華民
    國94年1月7日刑法修正施行後，刑法分則編所定罰金之貨幣
    單位為新臺幣（第1項）。94年1月7日刑法修正時，刑法分
    則編未修正之條文定有罰金者，自94年1月7日刑法修正施行
    後，就其所定數額提高為30倍。但72年6月26日至94年1月7
    日新增或修正之條文，就其所定數額提高為3倍（第2項）」
    。考其立法理由，係因應修正後刑法施行後，依修正刑法第
    33 條第5款規定，罰金貨幣單位已改為新臺幣，是以分則編
    各罪所定罰金之貨幣單位，自應配合上開規定修正，且新刑
    法施行後既已不再適用「現行法規所定貨幣單位折算新臺幣
    條例」，為使罰金數額趨於一致，避免衍生新舊法比較適用
    問題，以緩和實務適用法律之衝擊，於不變動罰金數額之前
    提下，而為制定（前揭條文立法意旨參照），是適用前揭條
    文之結果，僅貨幣單位由銀元改為新臺幣，其罰金數額實與
    舊刑法時代適用罰金罰鍰提高標準條例第1條額度相同，對
    於被告而言並不發生有利或不利之問題，非屬法律變更，當
    無須就新舊法比較適用，附此敘明。
  (三)新法施行後緩刑之宣告，應適用95年7月1日施行之新刑法第
    74條之規定（最高法院95年度第8次刑事庭會議決議可資參
    照）。
五、核被告所為，係犯刑法第276條第1項之過失致人於死罪。本
    院審酌被告未注意車前狀況，導致被害人死亡之結果，對死
    者家屬造成永無法彌補之傷痛，惟念被害人就本件事故之發
    生亦有過失，且為肇事主因，於本院審理中已與告訴人達成
    和解，有本院和解筆錄在卷可憑及被告因本件肇事所受之傷
    害等一切情狀，量處如主文所示之刑及如易科罰金之折算標
    準。末查被告前未曾受有期徒刑以上刑之宣告，有臺灣高等
    法院被告前案紀錄表在卷可按 (見本院卷第7頁)，因一時失
    慮，偶罹刑典，經此偵審程序及刑之宣告後，應知警惕，信
    無再犯之虞，本院認前開所宣告之刑，以暫不執行為適當，
    併宣告緩刑2年，以啟自新。
六、據上論斷，依刑事訴訟法第299條第1項前段、刑法第2條第
    1項前段、第276條第1項、第74條第1項第1款、修正前刑法
    第41條第1項前段，刑法施行法第1條之1，廢止前罰金罰鍰
    提高標準條例第2條，判決如主文。
本案經檢察官 乙○○ 到庭執行職務。
中　　華　　民　　國　　96　　年　　2 　　月　　6 　　日
                  交通法庭
                        審判長法　官  林英志
                              法  官  鍾邦久
                              法  官  蔡直青
上正本證明與原本無異。
如不服本判決，應於判決送達後10日內，向本院提出上訴狀（應
附繕本）。
                              書記官  劉鴻瑛
中　　華　　民　　國　　96　　年　　2 　　月　　8 　　日
附錄本案論罪科刑法條全文：
刑  法
第 276 條第 1 項
因過失致人於死者，處2 年以下有期徒刑、拘役或2,000 元以下
罰金。
